臺灣板橋地方法院刑事判決
公　訴　人　臺灣板橋地方法院檢察署檢察官
被　　　告　丙○○
上列被告因詐欺案件，經檢察官提起公訴（92年度偵字第11806
號、第12774 號、92年度偵緝字第2039號），本院判決如下：
    主  文
丙○○共同以意圖為自己不法之所有，以詐術使人將本人之物交
付為常業，處有期徒刑壹年拾月。
如附圖所示之印章伍枚均沒收。
    事  實
一、丙○○曾於民國90年間因犯偽造文書罪，經臺灣臺北地方法
    院判處有期徒刑4 月，如易科罰金，以3 百元折算1 日，緩
    刑3 年確定；復於91年間又因犯恐嚇取財罪，為臺灣臺北地
    方法院判處有期徒刑1 年確定，並經臺灣臺北地方法院以93
    年度撤緩字第26號裁定將上開緩刑宣告撤銷，上開二罪於93
    年5 月7 日入監接續執行，指揮書執畢日期為94年8 月31日
    ，現尚執行中（於本件不構成累犯）。猶不知悔改，明知成
    年人乙○○（未據起訴）及真實姓名不詳綽號「孔鏘」、「
    強哥」之成年男子均係以販售無法兌現之人頭票（俗稱芭樂
    票）對外行詐之集團成員，為牟私利，竟意圖為自己不法之
    所有，而與乙○○、綽號「孔鏘」、「強哥」之成年男子共
    同基於常業詐欺之犯意聯絡，迭於89年6 月12日、89年6 月
    19日、89年7 月6 日、89年7 月6 日、89年7 月7 日、89年
    8 月24日、89年8 月30日，連續七次前往花蓮區中小企業銀
    行三重分行、華南商業銀行忠興分行、臺北銀行中崙分行、
    彰化商業銀行忠孝東路分行、合作金庫銀行復興分行、陽信
    商業銀行新莊分行、玉山商業銀行復興分行以自己名義開立
    支票存款帳戶並請領支票後，即連同所領得之支票及上揭帳
    戶之開戶印章共5 枚（印文如附圖所示，未扣案）交予綽號
    「孔鏘」等人，由綽號「孔鏘」等人續向上揭行庫具領支票
    使用，並取得綽號「孔鏘」等人所交付每本支票（25張）新
    臺幣（下同）2 萬5 千元之酬金。而綽號「孔鏘」等人為圖
    取得上揭行庫之信賴，乃以先簽發數紙支票使之兌現之方式
    ，以培養支票信用之假象，藉以表徵其信用度良好，俾便達
    成續領空白支票以對外販售牟利之目的，迄至89年底止，先
    後多次向上揭行庫領用支票多次（領用日期、次數、張數詳
    如附表一所示），而恃販售人頭支票詐取財物所得維生，並
    以之為常業。嗣因上揭已請領之行庫支票，部分已遭綽號「
    孔鏘」等人所屬之販售集團對外以6 千元價格販售予第三人
    顏明堂、張祚傑；3 千元價格販售予第三人孫明輝、孫智明
    ；不詳價格販售予第三人李啟東對外行詐（詳附表二所示）
    ，致善意之持票人甲○○、陳玉芳（由郭崑秋處輾轉取得）
    、蒲文堂等人提示後均遭退票，始循線查悉上情，且截至90
    年12月底止，上揭支票存款帳戶之退票張數共計已達404 張
    （含經註銷者），退票總金額則高達1 億零436 萬2177元（
    含經註銷者）。
二、案經告訴人蒲文堂訴由臺灣南投地方法院檢察署暨告訴人陳
    玉芬訴由臺灣雲林地方法院檢察署分別呈請臺灣高等法院檢
    察署檢察長核令移轉臺灣板橋地方法院檢察署檢察官以及告
    訴人甲○○訴由臺北縣政府警察局蘆洲分局報請臺灣板橋地
    方法院檢察署檢察官偵查起訴。
    理  由
一、上揭事實，業經被告丙○○於偵查中及本院調查、審理時供
    承：支票是伊去申請的，總共向7 家銀行申請，申請時伊就
    知道無能力兌現，支票申請後都交給孔鏘，由孔鏘開出去用
    ，伊知道孔鏘對外在販賣伊的支票給急需周轉之人，伊當時
    是因為沒有工作要吃飯，所以才去請票，伊知道是要做非法
    使用，每請1 本代價是2 萬5 千元，還有提供房子給伊住，
    跳票時並有通知伊離開原來住的地方，第1 次開戶時，是伊
    自己去領支票的，第2 次以後則是由孔鏘去領，孔鏘跟伊說
    第1 次由伊出面就好，第2 次以後伊就不用管，伊的票是由
    孔鏘收購，乙○○的票是強哥收購，都是1 本2 萬5 千元的
    代價等語不諱，核與證人蒲文堂、陳玉芳、郭崑秋、孫智明
    、孫明輝於偵查中所證述之內容以及證人顏明堂、張祚傑、
    甲○○於警詢、偵查時所證稱之情節均大致相符，並有支票
    暨退票理由單、法務部票據信用資訊連結作業查詢明細表、
    花蓮區中小企業銀行三重分行93年9 月6 日（93）蓮銀三字
    第0969號函暨其附件、華南商業銀行忠興分行93年10月5 日
    （93）華忠興字第182 號函暨其附件、臺北銀行93年9 月9
    日北銀中崙字第9360008600號函暨其附件、彰化商業銀行忠
    孝東路分行93年10月28日彰忠孝字第02498 號函暨其附件、
    合作金庫銀行復興分行93年9 月6 日合金復興存字第093000
    4942號函暨其附件、陽信商業銀行新莊分行93年9 月23日陽
    信新莊字第930055號函暨其附件、玉山商業銀行復興分行93
    年9 月9 日玉復興字第04090901號函暨其附件、財團法人金
    融聯合徵信中心93年10月14日第18063 號函暨其附件、臺灣
    票據交換所93年10月26日第0930010464號函暨其附件等在卷
    可資為證，足徵被告上開出於任意性之自白核與事實相符，
    堪以採信。本件事證明確，被告犯行洵堪認定，應依法論科
    。
二、按以幫助他人犯罪之意思而參與犯罪構成要件之行為，為正
    犯而非從犯（最高法院46年臺非字第17號判例參照）。又按
    刑法上之從犯，係指僅以幫助之意思，對於正犯資以助力，
    而未參與實施犯罪構成要件之行為者而言，如就構成犯罪事
    實之一部，已參與實施，即屬共同正犯（最高法院30年上字
    第1781號判例參照）。核被告明知綽號「孔鏘」等人販售無
    法兌現之人頭支票，詐欺牟利，乃交付自己帳戶無法兌現之
    支票，供人行騙，並取得酬金圖利，其主觀上已有以不能兌
    現之支票行騙之意，客觀上又確已著手請領支票供綽號「孔
    鏘」等人行騙之用，既有犯意之聯絡，復有行為之分擔，自
    屬正犯。次按刑法上所謂常業犯，指反覆以同種類行為為目
    的之社會活動之職業性犯罪而言，只須有賴某種犯罪為常業
    之意思，而有事實之表現為已足，至於犯罪所得之多寡，是
    否恃此犯罪為唯一之謀生職業，則非所問（最高法院85年台
    上字第510 號判例參照）。查本案被告於本院調查、審理時
    已供稱當時係因為無工作要吃飯，為圖每本2 萬5 千元之代
    價，才去請領支票，且「孔鏘」有提供住宿給伊，伊均是依
    照「孔鏘」指示行事等語綦詳，佐以綽號「孔鏘」等人經營
    人頭支票買賣時間長達一年餘，且利用被告擔任人頭開設之
    支票帳戶即多達七個，領用之支票張數高達1325張（依附表
    一所示），至90年12月底已知退票張數達404 張（含經註銷
    者），退票總金額高達1 億零436 萬2177元（含經註銷者）
    ，顯然被告與綽號「孔鏘」等人均有恃販售人頭支票詐取財
    物所得維生而以之為常業之意思甚明，是核被告上揭所為，
    應係犯刑法第三百四十條之常業詐欺罪。被告與成年人乙○
    ○（未據起訴）及綽號「孔鏘」、「強哥」等人間，具有犯
    意聯絡及行為分擔，均為共同正犯。爰審酌被告為圖不法利
    益，僅因其他共犯以利誘方式，即同意連續開設支票存款帳
    戶，大量請領支票供販賣之用，犯罪手段嚴重破壞經濟市場
    之交易安全，且所生損害退票總金額高達上億元之鉅，犯罪
    情節重大，惟犯罪後已坦承全部犯行，且非該販售人頭支票
    獲利之犯罪集團首腦或主要成員，參與程度不深等一切情狀
    ，量處如主文所示之刑，以資懲儆。又被告所有供為詐欺所
    用之印章共5 枚（印文詳如附圖）雖未扣案，惟據被告供稱
    第2 次以後既均係由綽號「孔鏘」等人去請領支票，顯已交
    付綽號「孔鏘」等人而迄未返還，尚難證明已然滅失，爰依
    法併予宣告沒收。
據上論斷，應依刑事訴訟法第299條第1項前段，刑法第28條、第
340條、第38條第1項第2款，判決如主文。
本案經檢察官程秀蘭到庭執行職務。
中　　華　　民　　國　　94　　年　　2 　　月　　25　　日
                  刑事第十庭  審判長法　官  高奕驤
                                    法  官  曾正耀
                                    法  官  黃若美
上列正本證明與原本無異。
如不服本判決，應於判決送達後十日內向本院提出上訴狀 (應附
繕本) ，上訴於臺灣高等法院。
                                    書記官  曹秋冬
中　　華　　民　　國　　94　　年　　2 　　月　　25　　日
【附表一】
┌──────┬──────┬─────────────┐
│申請支票銀行│帳        號│領用日期、次數、張數      │
├──────┼──────┼─────────────┤
│花蓮區中小企│00000000000 │890613、890623、890805、89│
│業銀行三重分│            │0911、890920、890928、8910│
│行          │            │05、891018，領用8次，共計 │
│            │            │200張。                   │
├──────┼──────┼─────────────┤
│華南商業銀行│000000000000│890620、890803、890902、89│
│忠興分行    │            │0918、891023，領用5次，共 │
│            │            │計175張。                 │
├──────┼──────┼─────────────┤
│臺北銀行中崙│000000000000│領用6次，共計275張。      │
│分行        │            │                          │
├──────┼──────┼─────────────┤
│彰化商業銀行│000000000000│890706、890719、890802、89│
│忠孝東路分行│            │0814、890824、890913、8909│
│            │            │20、890927、891004，領用9 │
│            │            │次，共計225張。           │
├──────┼──────┼─────────────┤
│合作金庫銀行│000000000000│890707、890719、890801、89│
│復興分行    │1           │0810、890830、890914、8909│
│            │            │26、891009，領用8次，共計2│
│            │            │00張。                    │
├──────┼──────┼─────────────┤
│陽信商業銀行│00000000000 │領用4次，共計125張。      │
│新莊分行    │            │                          │
├──────┼──────┼─────────────┤
│玉山商業銀行│000000000000│891013、891101、891121，領│
│復興分行    │1           │用3次，共計125張。        │
└──────┴──────┴─────────────┘
【附表二】
┌───────────────────────────┐
│89年底某日，顏明堂以6千元代價，向不詳姓名者，購買被告 │
│為發票人，華南商業銀行忠興分行為付款人，票號ＺＢ803949│
│5號之支票一紙後，持以向甲○○調現，嗣屆期經甲○○提示 │
│而遭退票。                                            │
├───────────────────────────┤
│李啟東於不詳時間，以不詳金額，向姓名不詳者購買被告為發│
│票人，花蓮區中小企業銀行三重分行為付款人，票號ＨＬ2424│
│083號支票一紙後，於89年9月至10月間因工作關係交付予不知│
│情之郭崑秋，嗣不知情之郭崑秋再持該紙支票為擔保，向陳玉│
│芳借款，嗣因屆期為陳玉芳提示後遭退票。                │
├───────────────────────────┤
│孫明輝、孫智明於89年10月間，因積欠蒲文堂貨款18萬5千6百│
│元，而以3千元代價，在南投縣埔里鎮某檳榔攤前，向不詳姓 │
│名者購買發票人為被告，彰化商業銀行忠孝東路分行為付款人│
│，票號ＰＡ0000000號支票一紙後，將該紙支票交付蒲文堂用 │
│抵貨款，嗣經蒲文堂提示遭拒絕付款。                    │
└───────────────────────────┘
【附圖】
┌──┬──────┬─────────────────┐
│編號│印文圖樣    │備註                              │
├──┼──────┼─────────────────┤
│    │            │花蓮區中小企業銀行三重分行開戶時用│
│ 一 │            │。                                │
│    │            │                                  │
│    │            │                                  │
├──┼──────┼─────────────────┤
│    │            │華南商業銀行忠興分行、臺北銀行中崙│
│ 二 │            │分行、彰化商業銀行忠孝東路分行開戶│
│    │            │時用。                            │
│    │            │                                  │
├──┼──────┼─────────────────┤
│    │            │合作金庫銀行復興分行開戶時用。    │
│ 三 │            │                                  │
│    │            │                                  │
│    │            │                                  │
├──┼──────┼─────────────────┤
│    │            │陽信商業銀行新莊分行開戶時用。    │
│ 四 │            │                                  │
│    │            │                                  │
│    │            │                                  │
├──┼──────┼─────────────────┤
│    │            │玉山商業銀行復興分行開戶時用。    │
│ 五 │            │                                  │
│    │            │                                  │
│    │            │                                  │
└──┴──────┴─────────────────┘
附錄本案論罪科刑法條全文：
中華民國刑法第340條
以犯第339 條之罪為常業者，處一年以上七年以下有期徒刑，得
併科五萬元以下罰金。
